臺灣高等法院臺中分院刑事判決　　　　　民國九十三年度上訴字第一○四四號
　　上　訴　人
　　即　被　告　己○○
　　指定辯護人　本院公設辯護人　甲○○
右上訴人因強盜案件，不服臺灣南投地方法院中華民國九十三年六月十七日第一審判
決（民國九十三年度訴字第一七八號，起訴案號：臺灣南投地方法院檢察署民國九十
三年度偵字第六一六號），提起上訴，本院判決如左：
    主  文
原判決關於己○○部分撤銷。
己○○共同意圖為自己不法之所有，攜帶兇器，以強暴至使不能抗拒，而取他人之物
，累犯，處有期徒刑捌年。扣案之鐵製刀柄西瓜刀壹把沒收。
    事  實
一、己○○（綽號西瓜）曾於民國（下同）八十六年間，因違反麻醉藥品管理條例案
    件，經臺灣彰化地方法院八十六年度員簡字第三○七號判處有期徒刑五月確定；
    又因搶奪及違反肅清煙毒條例案件，經臺灣彰化地方法院八十六年度訴字第八二
    一號分別判處有期徒刑一年、三年一月確定，上開三罪經定應執行有期徒刑四年
    二月確定，並與先前所犯詐欺（判處有期徒刑一年六月）、麻醉藥品罪（判處有
    期徒刑三月）案件接續執行，其間雖曾於八十八年間假釋出監，惟仍遭撤銷假釋
    ，甫於九十二年十月二十七日縮短刑期執行完畢。
二、己○○不知悛悔，與丁○○（經原審法院判處有期徒刑八年，撤回上訴確定），
    竟基於意圖為自己不法所有之犯意聯絡，於九十三年一月十八日下午五時二十分
    至五時三十分之間，由丁○○提供其所有、客觀上具有危險性，對人之生命、身
    體構成威脅而足供兇器使用之鐵製刀柄西瓜刀一把，交予己○○持用，丁○○並
    自行攜帶其所有之玩具手槍一把（未據扣案，無從鑑定認定有無殺傷力），一同
    前往丙○○位於台中市○區○○路二段一八○號之一住處，由丁○○先佯稱欲找
    丙○○之朋友，待丙○○開門後丁○○隨即持其所有攜帶之玩具手槍一把押住丙○○背部，並要求其交出皮包，己○○則持鐵製刀柄西瓜刀押制丙○○前往二樓
    搜括財物，而以此強暴之方式，至使丙○○不能抗拒，任由己○○、丁○○將其
    皮包內之現金新台幣（下同）二萬多元取走；適丙○○前妻戊○○（仍同處一處
    ）正在二樓睡覺，突遭一樓聲響驚醒而步出房門外察看，當場撞見己○○持西瓜
    刀頂著丙○○背部立於樓梯上，戊○○遂大聲驚叫，己○○見狀即匆忙下樓並與
    丁○○相偕逃離現場後丁○○將其所有玩具手槍一把丟棄貓羅溪不知去向。嗣於
    九十三年二月一日十八時許，經丙○○向員警報案，為警察於同年二月五日十六
    時許，持搜索票循線前往丁○○位於南投縣草屯鎮○○○路二十七號二樓租屋處
    當場查獲丁○○（所扣得之注射針筒三支、藥鏟三支、殘餘海洛因夾鏈袋一包、
    第一級毒品海洛因、第二級毒品安非他命各一包等物品均由丁○○另案施用毒品
    案件處理），復在丁○○所租用車牌號碼ＨＨ─二九○六號自用小客車內，扣得
    上開強盜丙○○所用之鐵製刀柄西瓜刀一把，丁○○再帶同員警於同日十七時三
    十分許，在台中市○○○街三二六號前查獲己○○（另扣得己○○所有非本案犯
    罪所用之木製刀柄西瓜刀一把）。
三、案經臺中縣警察局烏日分局報告臺灣南投地方法院檢察署檢察官偵查起訴。
    理  由
一、訊據上訴人即被告己○○及已判刑確定被告丁○○均矢口否認有何強盜犯行，被
    告己○○辯稱：我與丁○○係一同前往向丙○○購買毒品，我因等候多時很生氣
    ，遂趁丙○○不注意時將毒品拿取藏起來，要求丙○○道歉，我並未持西瓜刀與
    丁○○強盜丙○○皮包內二萬多元情事等語。判刑確定被告丁○○辯稱：當天我
    與己○○係去向丙○○購買毒品，渠等二人因不耐久候，見丙○○返家隨即與其
    翻臉並發生爭執，且己○○收受丙○○交付之毒品後，則拿著毒品站在門邊，不
    知是何意，之後己○○即先行離開。嗣後丙○○請陳潮陽到場調解，我即將毒品
    返還陳潮陽，其後並與在場之陳潮陽等人相偕吸食毒品，我與己○○二人並未攜
    帶西瓜刀強盜丙○○皮包內二萬餘元等語。
二、惟查：
  (一)被告二人均辯稱：渠二人於警察局製作警詢筆錄前已遭員警刑求，警詢筆錄所載
    內容全係依據員警要求所述等語；被告己○○指定辯護人辯護意旨則謂證人即被
    害人丙○○之警詢指述係審判外陳述，應無證據能力等語，是上開二部分證據能
    力之有無，自應先予調查釐清：
  (1)判刑確定被告丁○○於本案繫屬原審法院之初訊中辯稱：當天烏日分局之員警坐
    在我身上，並用槍托敲擊我背部等語，繼於原審法院準備程序中再稱：我一到烏
    日分局才問一句話即遭員警撥打至地上，被打二次，之後警詢過程中則未再遭毆
    打。前次所言遭員警坐在身上係在住處查獲時之情形等語；被告己○○於原審法
    院準備程序中則辯稱：我遭員警毆打肚子並掌摑二下等情，是依被告丁○○所述
    遭員警刑求之情節以觀，其身體各處部位斷無可能毫髮無傷痕（如遭猛力撥打至
    地面，難免造成程度不一之紅腫或擦挫傷），然被告等二人於羈押解送臺灣南投
    看守所之身體檢查並無任何異狀，此有臺灣南投看守所九十三年四月二十二日投
    所宗衛字第○九三○○○一○六○號函所附健康檢查紀錄在卷可參（見原審卷第
    一○三頁），而該健康檢查乃人犯入所之必經程序，且健康檢查紀錄亦經特約醫
    師及監所人員簽名核實，要無虛捏造假之虞，被告丁○○於原審法院供稱：我未
    經身體檢查，亦無在檢查紀錄上簽名等語，顯非實情，應無可採。又本件係員警
    於九十三年二月五日持搜索票前往被告丁○○位於南投縣草屯鎮○○路三九四號
    住處搜索，並在被告車內扣得鐵製刀柄西瓜刀、毒品等物，從而依法逮捕被告丁○○，再被告丁○○於翌日入所時身體檢查並無任何外傷痕已如上述，是被告所
    稱遭員警以槍托敲擊背部乙節即非屬實，況縱認員警確有於執行逮捕時施加相當
    程度之強制手段，惟依上開情節以觀，亦屬未逾越比例原則，並無違法。另被告
    等二人又稱：警詢筆錄之內容均係依員警要求所陳述等語，惟查被告等二人於警
    詢中均已一致辯稱犯案動機係與丙○○持有毒品有關，然被害人丙○○及證人戊○○先前因報案而接受警詢之內容中，隻字未提本案係與毒品糾紛有關，員警倘
    有意虛構警詢筆錄內容，豈有任令被告等二人供述此番與被害人指述內容不符情
    節之理？末參酌被告等二人於檢察官偵查及原審法院羈押訊問中，均未提出刑求
    抗辯，益徵被告等二人於警詢之供述均出於渠等自由意志所為陳述，其任意性不
    容懷疑，該部分供述應有證據能力。
  (2)次按被告以外之人於審判中因所在不明而無法傳喚或傳喚不到者，其於檢察事務
    官、司法警察官或司法警察調查中所為之陳述，經證明具有可信之特別情況，且
    為證明犯罪事實之存否所必要者，得為證據，刑事訴訟法第一百五十九條之三第
    三款定有明文。查證人即被害人丙○○經原審法院依其地址臺中市○區○○路二
    段一八○號之一傳喚二次（均經寄存送達），復經囑託拘提無著（參原審法院卷
    附臺灣臺中地方法院檢察署覆函），丙○○雖未到庭，然確已知悉原審法院傳喚
    之事，並於九十三年六月三日檢具臺中市澄清綜合醫院診斷證明書一紙向原審法
    院請假，依該診斷證明書所載，其於九十三年五月十四日固因頭部外傷腦震盪、
    腦部擦挫傷及腦部裂傷等傷害經送急診治療，惟於五月十八日已出院改接受門診
    追蹤（見原審卷第一七一頁），顯示其病情應趨穩定，是於原審法院九十三年六
    月三日之審理程序顯無不到場之正當理由，自屬傳喚不到之情形，而丙○○於警
    詢之指述，核與證人戊○○於原審法院證稱目睹被告己○○持刀壓制丙○○之情
    節大致相符，並無顯足以動搖基本事實之瑕疵可指，堪認該部分警詢指述，顯具
    有可信之特別情況，復因證人戊○○所目睹情節僅為部分案發經過，是丙○○該
    部分指述亦為證明本案犯罪事實所必要，揆諸前揭規定，應有證據能力。又證人
    丙○○經本院合法傳喚，無正當理由不到，惟證人丙○○之警訊偵訊筆錄係公務
    員職務上製作之紀錄文書，查無顯有不可信之情況，依刑事訴訟法第一百五十九
    條之四第一款規定，自得為證據。
  (二)查右揭事實，業據被告二人於警詢、檢察官偵查及原審法院羈押訊問中坦承不諱
    ，判刑確定被告丁○○供稱：我與綽號『西瓜』之己○○分持玩具手槍及西瓜刀
    進入丙○○家中佯裝欲購買毒品，進入屋內後，由我持槍押住丙○○，己○○持
    西瓜刀要求丙○○把皮包拿出來，並取出現金後離開現場等語（見偵卷第二八至
    二九、八一頁及原審法院聲羈卷訊問筆錄）。被告己○○供稱：當天係由丁○○
    提議前往丙○○住處行搶，丁○○先佯稱要找朋友，待丙○○開門後丁○○即持
    玩具手槍押住丙○○，我隨後持西瓜刀進入屋內，並自丙○○所交出之皮包內翻
    出現金等語（見偵卷第三五至三六、八三頁及原審法院聲羈卷訊問筆錄）。並經
    被害人丙○○於警詢中指證：當晚有兩名不詳男子以佯裝欲找我朋友為由，進入
    我住處，進入屋內後我即遭一人持手槍一把押住，要求我拿出皮包，我有交付現
    金二萬多元，另一名男子則持刀沿住家一樓、二樓搜刮財物，嗣因我太太（應指
    前妻）大喊，該二名男子旋即逃逸等語綦詳（見偵卷第四一頁）。又證人戊○○
    於原審法院審理中證稱：「（檢察官主詰問：九十三年一月十八日在你家發生何
    事？）我家被搶劫，大概是傍晚五點多，當時我人在二樓睡覺，聽到樓下有人在
    大聲講話，我就走出房間站在樓梯口，因為平常我在二樓時，我先生不會帶人上
    樓，後來看到我先生後面帶了一個人上樓，我覺得很奇怪，那個人是比較瘦小的
    人，我就很大聲的質疑，你為何要把人帶上來，我有看到那個人拿了壹把亮亮的
    刀子頂著我先生的背部，我就故意大聲出聲，想要阻止那個人，那個人被我大聲
    一喊，就說沒有什麼事，把我先生拉下二樓，我先生當時沒有辦法說什麼。我心
    理很害怕，我怕我剛剛的舉動，會不會對我先生不利，所以過了幾分鐘後，我才
    下樓‧‧‧當我下去時，只看到我先生的皮包，皮夾被翻過了，都丟在桌子上，
    裡面沒有錢了。當時抽屜裡的糖尿病的藥，及我先生皮包的現金都不見了‧‧‧
    （檢察官問：何時看到比較高的人？《指丁○○》）我沒有看到，我只看到比較
    瘦小那一個（指己○○）。我下樓時，只剩我先生在一樓。其他人都不在了。當
    時我先生告訴我有二個人‧‧‧」等語。（辯護人反詰問：如何確認亮亮的東西
    是刀？）因為樓梯口旁邊有個小客廳，當時客廳燈亮亮的，可以看得到，我不能
    確認是刀子。但我看到亮亮的東西，看到我先生表情怪怪的‧‧‧」等語明確（
    見原審法院九十三年五月四日審判筆錄），此外，復有被告丁○○所有之鐵製刀
    柄西瓜刀一把扣案可資佐證。雖證人戊○○證稱無法確定其所見被告己○○手持
    發亮之物品是否屬刀子等語在卷，然參酌被告等二人上開一致供述及被害人丙○○之指述情節，堪認被告己○○確有手持扣案之鐵製刀柄西瓜刀一把作為犯案工
    具，應屬無疑。至證人戊○○前開證詞中所述：「：：：當時抽屜裡的糖尿病的
    藥，也都不見了：：：」等語，查無證據可證明被告等二人有拿取該糖尿病藥之
    事實。
  (三)判刑確定被告丁○○雖辯稱：當天係與丙○○因毒品交易發生爭執，事後丙○○
    請陳潮陽到場調解，我即將毒品返還陳潮陽，其後並與在場之陳潮陽等人相偕吸
    食毒品等語。且證人陳潮陽於原審法院亦證稱：我有前往丙○○住處調解糾紛等
    語。然證人戊○○證稱：陳潮陽於案發當天並未前往我住處等語明確；而證人陳
    潮陽於原審法院證稱：我係接獲員工丙○○（綽號『阿榮』）來電表示被人找麻
    煩，遂前往處理，到場後我問丙○○發生何事，丙○○則稱沒事，我與丙○○夫
    妻說一、二句話即離開，我不知丙○○與丁○○間發生何糾紛，亦未自丁○○處
    取得毒品等語，核與被告丁○○前揭辯詞出入甚大，足徵被告丁○○辯稱陳潮陽
    於案發當日有至現場調解乙情，乃欲將本案情節誤導至毒品交易糾紛之託詞，尚
    難採信。再參酌販賣毒品罪所定刑責甚重，而丙○○本人則有多項毒品前科（參
    本院卷附臺灣高等法院被告全國前案紀錄表），其並非至愚，倘如被告丁○○所
    言案發當天係經由陳潮陽之調解，已將誤會冰釋，雙方握手言和，甚且在場一同
    吸食價值達二、三萬元之毒品等情節屬實。丙○○又何須主動向警方報案自曝於
    遭查緝販毒之高度風險下，此種損人不利己之後果應非從事非法交易之人所樂見
    。再據被告丁○○經原審法院判處加重強盜罪有期徒刑八年；若確無與被告己○○於前揭時、地帶玩具手槍押住被害人丙○○背部，被告己○○持西瓜刀押住
    丙○○，至使丙○○不能抗拒，強盜皮包內現金二萬多元，而係因毒品交易發生
    爭執，衡情應無請求撤回其上訴而確定，必定請求本院詳查依法判決。是被告丁○○上開辯解，委無可採。
  (四)又本案被告丁○○所攜帶之玩具手槍，因未扣案，雖無從鑑定認定有無殺傷力，
    然被害人丙○○面對歹徒分持刀、槍闖入家中頂著其背部之突發狀況，衡情顯無
    立即判斷槍枝真偽之可能，是依當時客觀情狀，已使被害人之生命、身體遭受急
    迫性之威脅，衡情足使人之意思自由受壓制達不能抗拒之程度，亦臻灼然。足認
    被告二人有對被害人頂著其背部不法腕力之強暴舉動，是檢察官起訴意旨認被告
    二人亦有施加強暴手段乙節，即與事實相符。至被告丁○○另謂：我於檢察官偵
    查中係供稱將毒品還給陳潮陽，然檢察官指使書記官偽載為『還給丙○○』等語
    ，並請求原審法院勘驗該部分偵訊錄音帶等情。然證人陳潮陽於案發當日顯未到
    場已如上述，況陳潮陽於原審法院亦證稱：我並未自丁○○處取得毒品等語，足
    徵被告丁○○此部分所指顯非事實，要無影響本案所認定之事實，從而，其請求
    勘驗偵訊錄音帶，核無必要，附此敘明。
  (五)綜上調查結果，本件被告己○○犯罪事證明確，其犯行應堪認定，應予依法論科
    。被告己○○前揭否認犯罪之辯解，顯係嗣後推諉之詞，應無可採。被告己○○
    犯罪事證明確，聲請再傳喚被害人丙○○、證人戊○○及證人綽號「阿海」之劉
    德琳調查乙節本院認無必要，併此明。
三、查被告己○○所持之西瓜刀，客觀上具有危險性，對人之生命、身體構成威脅，
    堪認可供兇器使用，判刑確定被告丁○○攜帶玩具手槍、己○○手持兇器西瓜刀
    ，強暴被害人丙○○將財物交出，至使被害人之意思自由達不能抗拒之程度，核
    其二人所為，均係犯刑法第三百三十條第一項之加重強盜罪。次查九十三年一月
    十八日下午五時二十分至五時三十分之間，依中央氣象局編印天文日曆台中地區
    一月十八日沒時間為十七時三十三分，故被告等二人犯罪時間，尚非夜間。被告
    等二人間，有犯意聯絡及行為分擔，均為共同正犯。被告己○○曾於八十六年間
    ，因違反麻醉藥品管理條例案件，經臺灣彰化地方法院八十六年度員簡字第三○
    七號判處有期徒刑五月確定，又因搶奪及違反肅清煙毒條例案件，經臺灣彰化地
    方法院八十六年度訴字第八二一號分別判處有期徒刑一年、三年一月確定，上開
    三罪經定應執行有期徒刑四年二月確定，並與先前所犯詐欺（判處有期徒刑一年
    六月）、麻醉藥品罪（判處有期徒刑三月）案件接續執行，期間雖曾於八十八年
    間假釋出監，惟仍遭撤銷假釋，甫於九十二年十月二十七日縮短刑期執行完畢，
    有臺灣南投地方法院檢察署刑案資料查註紀錄表、臺灣高等法院被告全國前案紀
    錄表各一紙在卷可考，其於有期徒刑執行完畢五年內再犯本件有期徒刑以上之罪
    ，係屬累犯，應依刑法第四十七條規定加重其刑。
四、原審法院認被告己○○犯罪事證明確，予以論罪科刑，固非無見。惟查被告己○○持鐵製刀柄西瓜刀頂著被害人丙○○背部，至使丙○○不能抗拒，任由己○○
    、丁○○將丙○○皮包內之現金二萬多元取走，被告等行為係以「強暴」至使被
    害人不能抗拒而取其財物（參照最高法院八十八年度台上字第一八八三號判決，
    刊載最高法院印行八十八年四月至六月第三六期最高法院刑事裁判書彙編第四六
    三頁至第四六六頁）。原審法院認被告等以此脅迫之方式，使丙○○不敢抗拒，
    尚有欠合。被告己○○上訴意旨執前揭辯解飾詞否認犯罪，指摘原審判決不當，
    雖無可採，惟原審關於被告己○○部分之判決，既有可議，自應由本院將原審關
    於被告己○○部分撤銷改判。本院審酌被告己○○亦有詐欺、麻藥、搶奪、煙毒
    等前科（參卷附臺灣南投地方法院檢察署刑案資料查註紀錄表、臺灣高等法院被
    告全國前案紀錄表），素行不良，均不知戒慎自持，時值青年力壯，未思以正當
    途徑獲取財物，竟基於一時貪念以強盜手段攫取財物，對被害人及社會治安造成
    相當危害，其犯罪後否認犯行，毫無悔意等一切情狀，仍量處如主文第二項所示
    之刑。末查，扣案之鐵製刀柄西瓜刀一把，係被告丁○○所有交予被告己○○持
    向被害人強取財物所用物已如上述，應依刑法第三十八條第一項第二款併予宣告
    沒收。至判刑確定被告丁○○持用之玩具手槍一把，雖係被告丁○○所有，然未
    據扣案，且經被告丁○○於檢察官偵訊中供稱業已丟棄於貓羅溪不知去向等語明
    確，為免日後執行之困難，爰不另為沒收之諭知；至扣案之木製刀柄西瓜刀一把
    ，雖係被告己○○所有，然與本案犯罪無直接關係，亦不為沒收諭知，併此敘明
    。
五、據上論結：應依刑事訴訟法第三百六十九條第一項前段，第三百六十四條，第二
    百九十九條第一項前段，刑法第二十八條，第三百三十條第一項，第四十七條，
    第三十八條第一項第二款，判決如主文。
本案經檢察官乙○○到庭執行職務。
中     華     民     國     九十三     年      八      月    三十一     日
                                   臺灣高等法院臺中分院刑事第一庭
                                         審判長法  官  陳  紀  綱
                                               法  官  黃  日  隆
                                               法  官  方  艤  駐
右正本證明與原本無異。
如不服本判決應於收受送達後十日內向本院提出上訴書狀，其未敘述上訴之理由者並
得於提起上訴後十日內向本院補提理由書（均須按他造當事人之人數附繕本）。
                                               書記官  江  玉  萍
中     華     民國     九十三     年      九      月      二       日
附錄本案論罪科刑法條：
刑法第三百三十條第一項：
犯強盜罪而有第三百二十一條第一項各款情形之一者，處七年以上有期徒刑。
                                                                        Ｆ
